臺灣臺中地方法院刑事判決　　　　　　　　　　　九十一年度中簡上字第三五四號
　　上　訴　人
　　即　被　告　甲○○
　　選任辯護人　黃呈利律師
右上訴人因妨害公務案件，不服本院臺中簡易庭九十一年度中簡字第八二二號中華民
國九十一年五月三十日第一審簡易判決（聲請案號：臺灣台中地方法院檢察署九十一
年度偵字第七一九二號），提起上訴，本院管轄第二審之合議庭判決如左：
    主  文
原判決撤銷。
甲○○對於公務員依法執行職務時，施強暴脅迫，累犯，處有期徒刑肆月，如易科罰
金，以參佰元折算壹日。
    事  實
一、甲○○前於民國（下同）八十八年間，曾因贓物案件，經本院以八十八年度易字
    第一七七○號判處有期徒刑四月，緩刑三年確定，惟其因於緩刑期間因犯妨害風
    化案件，經台灣高等法院台中分院以八十九年度上訴字第三二二號判處有期徒刑
    四月，經最高法院以八十九年度台上字第七三一一號駁回上訴確定，前開緩刑宣
    告亦遭撤銷，上開贓物案件，於九十年九月五日易科罰金執行完畢；前揭妨害風
    化案件，則於九十年三月五日易科罰金執行完畢。詎仍不知悔改，於九十一年四
    月八日上午八時三十五分許，騎乘車牌號碼ＡＶＮ─九○六號機車，行經台中市
    ○○路與英才路口時，因適行駛之方向號誌為紅燈而停車，其停車位置超越紅燈
    停止線而違規，遭正在路口執行交通勤務之員警沈明發覺而上前取締，沈明要求
    甲○○出示證件，然甲○○認其雖超越紅燈停止線，因該線上並未標識越線受罰
    字樣而拒絕出示證件，且心生不滿，基於妨害公務之犯意，先出口以「卒子」、
    「婊子」等穢語辱罵依法執行職務之沈明，並以「相不相信我有能力把你收起來
    ，不讓你做了」之言詞脅迫沈明，並且有意機騎機車逃逸，沈明見狀即伸手欲關
    閉甲○○所騎乘機車之電門，並拔取機車鑰匙，甲○○不服即以強暴之方式將沈
    明之手撥開並拉扯沈明，致沈明身上所穿著之反光背心損壞、制服破裂、階級章
    脫落及沈明左手拇指受有撕裂傷之傷害（毀損、傷害部分均未據告訴），嗣沈明
    通報警網支援，員警陳政佑、曾信智前來支援，甲○○仍堅持不肯出示證件，沈
    明、陳政佑及曾信智等始以強制力將甲○○帶回民權派出所查明身分。
二、案經台中市警察局第一分局報告台灣台中地方法院檢察署檢察官偵查後聲請簡易
    判決處刑。
    理  由
一、訊據上訴人即被告甲○○（下稱被告）於本院審理時坦承：曾於上開時、地，因
    適行駛之方向號誌為紅燈而停車，其停車位置超越紅燈停止線，遭正在路口執行
    交通勤務之員警沈明取締，員警沈明要求伊出示證件，然伊認雖超越紅燈停止線
    ，因該線上並未標識越線受罰字樣而拒絕出示證件等情，惟矢口否認有何妨害公
    務等犯行，辯稱：當時伊雖然有越線，是沈明對伊口氣很惡劣，叫伊把證件拿出
    來，伊回答伊沒有違規為何要拿證件，在現場的時候沈明已經對伊開單告發，伊
    沒有罵沈明「卒子」、「婊子」等話，伊只有與沈明爭執，是在被沈明拉上車子
    的時候說過警察可以這樣子嗎，沈明跟伊說就不相信不可以辦伊，至於沈明的臂
    章會壞掉的原因是沈明當時要把伊推進警車，而有扭伊的手，所以伊要反抗，才
    拉到沈明的臂章，沈明會受傷的原因是警察把伊推上車子時，沈明自己的手去撞
    到警車云云。然查：右揭事實業據警員沈明於本院審理時指稱：被告當時闖紅燈
    ，是看到其之後停下來，其叫被告過來，告訴被告把證件拿出來，被告說其憑什
    麼看他的證件，並說他那裡有違規，其告訴被告是紅燈越線停車違規，被告就很
    大聲說證件不給其看怎麼樣，且一直說他沒有違規，他說他是從台北下來的，台
    北的線都有標越線受罰的字樣，說台中的沒有標，憑什麼說他越線受罰，其告訴
    他要舉發違規，但被告就是不肯出示證件，而且罵其說警察只會取締交通，也不
    會去抓壞人，被告說要把其收了，那時候還以為被告要殺其，其曾問被告這句話
    是什麼意思，被告叫其自己想，不要以為他後面沒有人，這句話重覆了很多次，
    還罵其是「卒子」、「婊子」，當時被告想要把車子騎走，其把被告擋下來，並
    告訴他說如果這樣走的話，還有一個不服稽查取締還要再開一張罰單，被告當時
    就催機車油門要走，所以其要去拔被告的機車鑰匙，其彎下腰要去拔，被告就隨
    手把其手撥開，可能是被告很用力，所以其手指就受傷了，也不知道被告是如何
    拉其衣服，其衣服就被被告拉破了，其告訴被告說他這樣的行為有妨害公務，就
    要帶他回警察局，然後通知警網支援，被告還是一直罵，到了警察局還在罵（見
    本院九十一年九月二十五日訊問筆錄）等語明確；另當時亦在場之替代役男吳東
    易於本院審理時證稱：當天其與沈明一起服七點到九點的勤務，當天的勤務是交
    通指揮，當時被告超越紅燈停止線，當時其與沈明二人都在路旁，沈明發現被告
    超過停止線就走過去叫被告出示證件，被告就很兇的說憑什麼叫他出示證件，沈
    明有說他違規超越停止線，被告說那裡又沒有寫停止線的字，所以沒有出示證件
    ，沈明告訴被告如果再還不出示證件就要用妨害公務辦理，被告要騎機車逃走，
    沈明想要把車子鑰匙拔起來，所以一人要騎機車走，一人要拔鑰匙，所以被告就
    把沈明的反光背心及衣服拉破，也因為這樣沈明的手才受傷，因被告把沈明的手
    撥開，當時沈明要去拔鑰匙，應該是被鑰匙弄到的所以才受傷的，在沈明受傷之
    後才通知警網支援，被告從頭到尾都在罵，都是罵台語的髒話，「卒子」、「婊
    子」都有，也有說要把沈明收起來（見本院九十一年九月二十五日訊問筆錄）；
    證人即當時前往支援之員警陳政佑、曾信智於本院審理時亦證稱：其等到現場的
    時候看到被告很大聲的在凶沈明，被告罵沈明說沈明是有牌的流氓，相不相信他
    有能力把沈明收起來，不讓沈明做了，另外被告也有罵沈明「婊子」、「卒子」
    ，在現場有罵，在巡邏車上也有罵。其等到現場的時候，就看到沈明的反光背心
    及制服已經有被拉扯過的痕跡，反光背心都被拉扯到腰部那裡，那時候沈明有無
    受傷沒有注意，是到了派出所之後才知道沈明有受傷，當時其等到現場的時候也
    有勸架，叫被告把證件拿出來，被告還是不肯（見本院九十一年九月二十五日訊
    問筆錄）等語明確，另參諸附卷之照片，員警沈明當時身上所穿著制服確有階級
    章脫落、制服右胸口前有破損、反光背心上之反光條有扯落之情形，及沈明之左
    手拇指受有撕裂傷（見偵查卷第十四頁、第十五頁）等情，並有中山醫學大學附
    設醫院中港分院診證明書乙紙在卷可憑；再被告亦坦承：伊確實有超越停止線停
    車之情形，並提出照片四幀為佐。按汽車駕駛人駕駛汽車不遵守道路交通標誌、
    標線之指示者，得處新台幣九百元以上一千八百元以下之罰鍰，道路交通管理處
    罰條例第六十條第二項第三款定有明文。又按白實線設於路口者，作為停止線，
    道路交通標誌、標線、號誌設置規則第一百四十九條第一項第三款設有規定。則
    被告當時在等停紅燈之際，理應將機車暫停於路口之停止線後，被告既未依該停
    車線之指示停放於停止線後，自有違反交通規則，警員自得依法予以取締，尚未
能以該停止線未標明「越線受罰」之字樣而認定其未違規。又被告雖請求將被告
    及員警沈明送測謊鑑定。惟按測謊鑑定，係依一般人在說謊時，會產生遲疑、緊
    張、恐懼、不安等心理波動現象，乃以科學方法，由鑑定人利用測謊儀器，將受
    測者之上開情緒波動反應情形加以紀錄，用以分析判斷受測者之供述是否違反其
    內心之真意而屬虛偽不實。故測謊鑑定，倘鑑定人具備專業之知識技能，復基於
    保障緘默權而事先獲得受測者之同意，所使用之測謊儀器及其測試之問題與方法
    又具專業可靠性時，該測謊結果，如就有利之供述，經鑑定人分析判斷有不實之
    情緒波動反應，依補強性法則，雖不得作為有罪判決之唯一證據，但非無證據能
    力，仍得供裁判之佐證，其證明力如何，事實審法院有自由判斷之職權；反之，
    若其有利之供述，經鑑定並無任何虛偽供述之情緒波動反應，又無其他合法之積
    極證據足以證明該部分之犯罪事實時，即可印證其真實性，非不得為有利於受測
    者之認定（最高法院八十八年度台上字第二九三六號、八十九年度台上字第二○
    一○號判決可資參照），是測謊結果係得為裁判之佐證，不得為認定真實之唯一
    依據。本件證人吳東易、陳政佑、曾信智均證稱：被告確實於上開時、地辱罵沈
    明，且以脅迫之言詞及強暴之手段妨害警員沈明執行公務，已如上述，且有照片
    及診斷證明書為佐，尚難僅以僅具補強性證據之測謊鑑定而為認定事實之唯一依
    據，是被告請求測謊鑑定乙事，尚不足為被告有利之認定。綜上所述，被告所為
    上開辯解，顯係事後卸責矯飾之詞，委無足取。本案事證明確，被告上開妨害公
    務執行及侮辱公務員之犯行，均堪予認定。
二、按刑法第一百三十五條第一項所稱之「依法執行職務時」，係指自執行職務開始
    著手時起，至執行職務完畢時止；所稱「強暴」，並不限於對公務員身體直接實
    施暴力，凡以公務員為目標，而對物或他人實施暴力因而積極妨害公務員執行職
    務者，仍不失為本罪之強暴行為；所稱「脅迫」，係指以侵害生命、身體、自由
    、名譽、財產不法之意，通知他人足使其生恐怖不安之心。則被告於公務員沈明
    執行職務尚未完畢時，以「要把你收起來」等脅迫之言詞告知沈明，繼之以強暴
    之方式推撥開沈明之身體，並拉扯沈明身上之衣物等行為，核與刑法第一百三十
    五條第一項對於公務員依法執行職務時施強暴脅迫罪構成要件該當。公訴人雖僅
    就被告以強暴之方式妨害公務之部分提起公訴，漏未論及被告以前揭脅迫之言詞
    妨害公務部分，惟被告以脅迫及強暴之方式妨害公務之行為，係於同時、地實施
    ，而侵害同一法益，依一般社會健全觀念，在時間差距上，難以強行分開，在刑
    法評價上，以視為數個舉動之接續施行，合為包括之一行為予以評價，為接續犯
    係實質上一罪，是本院自應予以審究。復按被告於公務員沈明執行職務尚未完畢
    時，當場出口以「婊子」、「卒子」等穢語辱罵沈明，亦核與刑法第一百四十條
    第一項之對於公務員依法執行職務時當場侮辱罪構成要件該當。而被告多次辱罵
    「婊子」、「卒子」穢言，屬同一當場侮辱行為之持續，不該連續犯，併此敘明
    。又被告所犯上開對於公務員依法執行職務而施強暴罪與對公務員依法執行職務
    時當場侮辱罪間，乃同時、同地所為，顯係基於同一妨害公務之犯意而為，行為
    不可分割，係一行為而同時觸犯數罪名，為想像競合犯，應依刑法第五十五條之
    規定，從一重之連續對於公務員依法執行職務時施強暴罪處斷。再被告前於八十
    八年間，曾因贓物案件，經本院以八十八年度易字第一七七○號判處有期徒刑四
    月，緩刑三年確定，惟其因於緩刑期間因犯妨害風化案件，經台灣高等法院台中
    分院以八十九年度上訴字第三二二號判處有期徒刑四月，經最高法院以八十九年
    度台上字第七三一一號駁回上訴確定，前開緩刑宣告亦遭撤銷，上開贓物案件，
    於九十年六月二十九日易科罰金執行完畢；前揭妨害風化案件，則於九十年三月
    五日易科罰金執行完畢等情，有臺灣臺中地方法院檢察署刑案資料查註紀錄表及
    臺灣高等法院被告全國前案紀錄表各乙份在卷足憑，被告五年以內再犯本件有期
    徒刑以上之罪，為累犯，應依刑法第四十七條規定加重其刑。原審認被告所犯罪
    證明確，予以論罪科刑，固非無見。惟事實內漏未論述被告以脅迫之方式妨害公
    務之部分，尚有未洽。被告雖以其並未有何妨害公務為由提起上訴，雖無理由，
    然原判決既有上述可議之處，自應由本院予以撤銷改判。爰審酌被告犯罪之動機
    、目的、手段及其違反交通規則，不服從取締，而對執行職務之員警當場辱罵及
    施以強暴脅迫行為，視國家公權力執行於無物等所生危害，其犯後仍飾詞卸責，
    顯無悔意之態度等一切情狀，量處如主文所示之刑，併諭知易科罰金之折算標準
    ，用資懲儆。
據上論斷，應依刑事訴訟法第四百五十五條之一第一項、第三項，第三百六十九條第
一項前段、第三百六十四條、第二百九十九條第一項前段，刑法第一百三十五條第一
項、第一百四十條、第五十五條、第四十七條、第四十一條第一項前段，罰金罰鍰提
高標準條例第一條前段、第二條，判決如主文。
中      華      民      國      九十一      年    十    月    三十      日
                                     臺灣臺中地方法院刑事第六庭
                                         審判長  法  官 梁堯銘
                                                 法  官 洪堯讚
                                                 法  官 劉麗瑛
右正本證明與原本無異。
不得上訴。
中      華      民      國      九十一      年    十    月    三十      日
附錄論罪科刑法條
中華民國刑法第一百三十五條
對於公務員依法執行職務時，施強暴脅迫者，處三年以下有期徒刑、拘役或三百元以
下罰金。
意圖使公務員執行一定之職務或妨害其依法執行一定之職務或使公務員辭職，而施強
暴脅迫者，亦同。
犯前二項之罪，因而致公務員於死者，處無期徒刑或七年以上有期徒刑；致重傷者，
處三年以上、十年以下有期徒刑。
中華民國刑法第一百四十條
於公務員依法執行職務時，當場侮辱，或對於其依法執行之職務公然侮辱者，處六月
以下有期徒刑、拘役或一百元以下罰金。
對於公署公然侮辱者亦同。
